【裁判字號】    89,訴,555
【裁判日期】    890929
【裁判案由】    竊盜
【裁判全文】
台灣基隆地方法院刑事判決                          八十九年度訴字第五五五號
    公  訴  人  台灣基隆地方法院檢察署檢察官
    被      告  乙○○
右列被告因竊盜等案件，經檢察官提起公訴（八十九年度偵字第二七一五號），本院
判決如左：
    主      文
乙○○意圖為自己不法之所有，以詐術使人將本人之物交付，未遂，處有期徒刑捌月
。
扣案鐵撬壹把沒收。
    事      實
一、乙○○意圖為自己不法之所有，於民國八十九年五月三日中午十二時許，在基隆
    市○○○街七之二號三樓，以其所有之鐵撬即Ｌ型拔釘器壹把，撬開鐵門而侵入
    其內，竊取甲○○所有之而經他人發票完成之支票四張、信用卡二張、玉珮一塊
    、戒指三只、項鍊一條；得手後離去，並將該鐵撬棄置該一、二樓之轉角處；嗣
    於八十九年五月五日，持該戒指三只、項鍊一條，前往基隆市○○路成功當舖，
    向不知情之業者初炳群典當，得款新台幣（下同）六千元，供己花用；並意圖為
    自己不法之所有，將其中一紙票號為ＡＢ0000000號、發票日為八十九年
    五月二十日、面額為八千元、付款人為基隆市第一信用合作社之支票，持向基隆
    市○○路七十六號基隆市第一信用合作社提示，著手詐領票款，惟因未獲兌現而
    未得逞。其乃憤而將其餘三紙支票一併燒燬，並將該信用卡二張、玉珮一塊一併
    丟棄。八十九年六月四日上午九時三十分許，為警查獲，並進而扣得該鐵撬一把
    。
二、案經基隆市警察局第二分局報請台灣基隆地方法院檢察署檢察官偵查起訴。
    理      由
一、右揭事實業據被告乙○○坦承不諱，核與被害人甲○○所指述之情節相符，並有
    前述證物扣案及贓物認領保管收據、支票影本、當舖贖回領據各一紙在卷可稽，
    足見其自白與事實相符，可以採信。其犯行洵堪認定。
二、核被告所為，係犯刑法第三百二十條第一項之竊盜罪及刑法第三百三十九條第三
    項第一項之詐欺取財未遂罪。公訴人認為被告係犯刑法第三百二十一條第一項第
    三款之加重竊盜即攜帶凶器竊盜罪，係以被告持有之鐵撬屬於凶器而為其論據；
    惟查：實務上所謂兇器，乃指行為人攜帶之而有行兇之可能，客觀上具有危險性
    ；至其主觀上有無持以行兇或反抗之意思，尚非所問（最高法院七十四年三月十
    九日第三次刑事庭會議決議參照）。然而，並非得持以反抗之物，均為兇器；何
    謂行兇，是否足以行兇，仍應依個案而具體認定。因此，本院依生命、身體、自
    由、名譽、財產法益之位階觀點，以推原立法之本意，認為所謂兇器，應係對於
    「生命法益」具有危險之器具而言。如對於「身體法益」具有危險者，即認係兇
    器，則一串鑰匙或一支鉛筆在手，亦足以持以反抗，遽認其為兇器，恐與常人之
    法感有違。例如一般人常有鑰匙在身，而學生常有原子筆隨身；若有順手牽羊之
    小竊盜初犯，則一定要處六月以上五年以下有期徒刑，豈是合理？何況，傷害罪
    係告訴乃論之罪，既不處罰未遂犯，更不處罰預備犯；若僅攜帶對身體法益具有
    危險之物而行竊，即認係加重竊盜而應處以六月以上五年以下有期徒刑，排除六
    月以下有期徒刑、拘役、罰金之適用，應非立法者之本意。申言之，本院認為持
    以反抗足以殺人者，始足以稱之為行兇，亦即對生命法益具有危險之物，始足以
    稱之為兇器。其他僅能侵害身體法益者，充其量為犯罪所用之物，尚不得稱之為
    兇器。準此，扣案之鐵撬壹把，不過Ｌ型拔釘器，利用物理原理，可以將釘子拔
    出而已，並非利器；被告如持以反抗，尚不足以對他人生命法益造成侵害；其對
    生命法益既無危險，即非兇器。因此，被告之行為僅係上述普通竊盜罪，並非加
    重竊盜罪無訛；惟其基本社會事實相同，起訴法條應予變更。其次，被告燒燬支
    票，並丟棄信用卡及玉珮之行為，固係竊盜既遂之後處分贓物之行為，屬於不罰
    之後行為；惟其在取得支票後，更持以向該信用合作社提示，擬詐領票款，係本
    於贓物更擬有以取得，屬於前述詐欺取財未遂之行為；公訴人雖漏引該條文，然
    其起訴事實業已敘述明確，並非未經起訴，本院自應一併審判。二罪之間，有方
    法、結果之牽連關係，為牽連犯，因未遂犯係得減其刑，並非必減其刑，自以詐
    欺罪為重，應從一重之詐欺取財未遂罪處斷。惟其已著手於詐欺行為之實行，因
    退票之障礙而未得逞，為未遂犯，應按詐欺取財既遂罪之刑而減輕之。復次，刑
    事立法上之「法益原則」要求任何行為要加以犯罪化，必因其法益受到侵害或危
    險。在法益侵害，為實害犯；在法益危險，為危險犯。法益本身依其價值評價之
    強度，而呈現法益位階。生命、身體、自由、名譽、財產五者，按其順序，而高
    低位階化。生命法益最高，其次身體法益，其次自由法益，其次名譽法益，而財
    產法益最低。此五種傳統法益，稱之為「個人法益」。本案竊盜及詐欺取財之行
    為所侵害者皆為財產法益，乃財產法益之實害犯。復次，刑事司法上之「罪刑相
    當原則」要求法官在量刑時，應依法益之位階，重所當重，輕所當輕，必使罪得
    其刑而刑當其罪；不得重罪而輕判，或輕罪而重判；期使責任與刑罰得以相適應
    ，而具有相當性。地藏十輪經（第三卷）云：「若犯重罪，應重治罰；若犯中罪
    ，應中治罰；若犯輕罪，應輕治罰；令其慚愧，懺悔所犯。」其此之謂也！為此
    ，本院審酌被告之品行、生活狀況、智識程度、犯罪之動機、目的、犯罪所生之
    危害、犯罪後之態度等一切情狀後，認為量處如主文第一項所示之自由刑，足以
    使其罪刑相當，爰宣告之，以示儆懲。
三、扣案之鐵撬即Ｌ型拔釘器壹把，係供犯罪之用，且為被告所有，已據其供明，應
    予宣告沒收。
四、據上論結，應依刑事訴訟法第二百九十九條第一項前段、第三百條、第三百二十
    條第一項、第三百三十九條第三項、第一項、第二十六條前段、第三十八條第一
    項第二款、罰金罰鍰提高標準條例第一條前段而判決如主文。
本案經檢察官周慶華到庭執行職務。
中      華      民      國  八十九    年      九      月    二十九    日
                                    台灣基隆地方法院刑事庭
                                        法  官  陳  志  祥
右正本證明與原本無異。
如不服本判決，應於送達後十日內，向本院提出上訴狀。
中      華      民      國    八十九    年      十      月        二    日
                                        書記官  陸  清  敏
附錄：
刑法第三百二十條第一項：
意圖為自己或第三人不法之所有，而竊取他人之動產者，為竊盜罪，處五年以下有期
徒刑、拘役或科五百元以下罰金。
刑法第三百三十九條第一項、第三項：
意圖為自己或第三人不法之所有，以詐術使人將本人或第三人之物交付者，處五年以
下有期徒刑、拘役或科或併科一千元以下罰金。
前二項之未遂犯，罰之。
（罰金已依罰金罰鍰提高標準條例提高為十倍）


司法院資訊處製作；財團法人民間司法改革基金會備份。
